【裁判字號】    99,上訴,1243
【裁判日期】    990726
【裁判案由】    違反毒品危害防制條例
【裁判全文】
臺灣高等法院臺中分院刑事判決        99年度上訴字第1243號
上  訴  人
即  被  告  甲○○
上列上訴人因違反毒品危害防制條例案件，不服臺灣彰化地方法
院99年度訴緝字第26號中華民國99年4月30日第一審判決（起訴
案號：臺灣彰化地方法院檢察署98年度毒偵字第409號），提起
上訴，本院判決如下：
    主  文
上訴駁回。
    理  由
一、按「依刑事訴訟法第350條、第361條、第362條、第367條規
    定，不服地方法院之第一審判決而上訴者，須提出上訴書狀
    ，並應敘述具體理由，為上訴必備之程式；其所提出之書狀
    未敘述上訴理由，或僅曾以言詞陳述上訴理由者，均應於上
    訴期間屆滿後20日內補提理由書於第一審法院。第一審法院
    經形式審查，認逾期未補提上訴理由者，應定期間先命補正
    ；逾期未補正者，為上訴不合法律上之程式，應以裁定駁回
    。倘已提出上訴理由，但所提非屬具體理由者，則由第二審
    法院以上訴不合法律上之程式，判決駁回。而所謂具體理由
    ，必係依據卷內既有訴訟資料或提出新事證，指摘或表明第
    一審判決有何採證認事、用法或量刑等足以影響判決本旨之
    不當或違法，而構成應予撤銷之具體事由，始克當之（例如
    ：依憑證據法則具體指出所採證據何以不具證據能力，或依
    憑卷證資料，明確指出所為證據證明力之判斷如何違背經驗
    、論理法則）；倘僅泛言原判決認定事實錯誤、違背法令、
    量刑失之過重或輕縱，而未依上揭意旨指出具體事由，或形
    式上雖已指出具體事由，然該事由縱使屬實，亦不足以認為
    原判決有何不當或違法者（例如：對不具有調查必要性之證
    據，法院未依聲請調查亦未說明理由，或援用證據不當，但
    除去該證據仍應為同一事實之認定），皆難謂係具體理由，
    俾與第二審上訴制度旨在請求第二審法院撤銷、變更第一審
    不當或違法之判決，以實現個案救濟之立法目的相契合，並
    節制濫行上訴」， 最高法院97年台上字第892號判決可資參
    照。
二、本件原審判決認上訴人即被告（下稱被告）甲○○犯施用第
    一級毒品罪（及施用第二級毒品罪，惟因與施用第一級毒品
    罪為想像競合犯，故從一重之施用第一級毒品罪處斷），累
    犯，處有期徒刑9月，被告不服，於民國99年5月14日提起上
    訴，並於99年5月28日補提上訴理由。被告所提起之第二審
    上訴，形式上雖提出書狀敘述上訴理由，略以：「施用毒品
    者，以刑罰苛責根本難以治癒，更非屬良策，且被告於93年
    間因施用毒品經判處有期徒刑3月確定後，即未再施用毒品
    ，案發當時即97年11月2日，係因母親患淋巴癌住院，被告
    為照顧母親精神不好才因此再度施用，且被告已坦承犯行，
    並需在家照料年老體弱、患有高血壓之父、就讀國中及高中
    之兩名子女，及哥哥託付之一名子女，尚須支撐家中經濟，
    原判決顯然過重」等語。惟按，施用第一、二級毒品為犯罪
    行為，毒品危害防制條例第10條定有處罰明文。故施用第一
    、二級毒品者，依前揭規定本應科以刑罰，惟基於刑事政策
    ，對合於一定條件之施用者，則依同條例第20條、第23條之
    規定，施以觀察、勒戒及強制戒治之保安處分。又毒品危害
    防制條例於92年7月9日修正公布，自93年1月9日施行，其中
    第20條、第23條將施用毒品之刑事處遇程序，區分為「初犯
    」及「5年內再犯」、「5年後再犯」。依其立法理由之說明
    ：「初犯」，經觀察、勒戒或強制戒治後，應為不起訴處分
    或不付審理之裁定；經觀察、勒戒或強制戒治執行完畢釋放
    後，「5年內再犯」者，因其再犯率甚高，原實施之觀察、
    勒戒及強制戒治既已無法收其實效，爰依法追訴或裁定交付
    審理。至於經觀察、勒戒或強制戒治執行完畢釋放後，「5
    年後再犯」者，前所實施之觀察、勒戒或強制戒治已足以遮
    斷其施用毒品之毒癮，為期自新及協助其斷除毒癮，仍適用
    「初犯」規定，先經觀察、勒戒或強制戒治之程序。從而依
    修正後之規定，僅限於「初犯」及「5年後再犯」二種情形
    ，始應先經觀察、勒戒或強制戒治程序。倘被告於5年內已
    再犯，經依法追訴處罰，縱其第3次（或第3次以上）再度施
    用毒品之時間，在初犯經觀察、勒戒或強制戒治執行完畢釋
    放5年以後，已不合於「5年後再犯」之規定，且因已於「5
    年內再犯」，顯見其再犯率甚高，原實施觀察、勒戒或強制
    戒治，已無法收其實效，即應依該條例第10條處罰（最高法
    院97年度第5次刑事庭會議決議及97年度臺非字第348、390
    、405、406、423號判決意旨參照），以上亦經原審於判決
    理由說明甚詳（參原判決理由三之說明）。查本案被告於93
    年5月10日經觀察、勒戒執行完畢，此有臺灣高等法院被告
    前案紀錄表在卷可考，被告本件再犯施用第一、二級毒品犯
    行，按諸前揭說明，即與5年後再犯之情形有別，自應逕行
    追訴處罰，始符法律之規定。另按量刑輕重係屬事實審法院
    得依職權自由裁量之事項，苟已斟酌刑法第57條各款所列情
    狀而未逾越法定刑度，不得遽指為違法（最高法院72年度台
    上字第6696號、75年度台上字第7033號判例要旨參照）；且
    在同一犯罪事實與情節，如別無其他加重或減輕之原因，下
    級審量定之刑，亦無過重或失輕之不當情形，則上級審法院
    對下級審法院之職權行使，原則上應予尊重（最高法院85年
    度台上字第2446號裁判意旨參照）。本件原審量刑業已審酌
    被告之品行、犯罪之動機、手段、目的、施用毒品係自戕身
    心，且曾因施用毒品而送觀察、勒戒處分，猶不知悔改，未
    能戒除毒癮，竟再度施用毒品，顯乏禁絕毒害之決心，暨其
    犯後尚知坦承犯行等一切情狀，量處有期徒刑9月，經核並
    未逾越法定範圍，亦無偏重之不當。被告以其上開個人及家
    庭緣故請求從輕量刑，惟上開事實即便屬實，亦難因此而對
    其從輕量刑。本案被告所提非屬得上訴第二審之具體理由，
    依上揭說明，被告之第二審上訴不合法律上程式，應予駁回
    。爰依刑事訴訟第367條前段、第372條，不經言詞辯論，判
    決如主文。
中    華    民    國    99    年    7     月    26    日
            刑事第八庭  審判長法  官  羅  得  村
                              法  官  簡  源  希
                              法  官  郭  瑞  祥
以上正本證明與原本無異。
如不服本判決應於收受送達後十日內向本院提出上訴書狀，其未
敘述上訴之理由者，並得於提起上訴後十日內向本院補提理由書
（均須按他造當事人之人數附繕本）「切勿逕送上級法院」。
                              書記官  李  妍  嬅
中    華    民    國    99    年    7     月    26    日
附錄本案論罪科刑法條全文：
毒品危害防制條例第10條
施用第一級毒品者，處 6 月以上 5 年以下有期徒刑。
施用第二級毒品者，處 3 年以下有期徒刑。

司法院資訊處製作；財團法人民間司法改革基金會備份。
